【裁判字號】    99,交聲,2191
【裁判日期】    990531
【裁判案由】    聲明異議
【裁判全文】
臺灣臺中地方法院交通事件裁定        99年度交聲字第2191號
原處分機關  交通部公路總局臺中區監理所
異  議  人
即受處分人  甲○○原名陳金蘭.
上列異議人即受處分人因違反道路交通管理處罰條例案件，不服
交通部公路總局臺中區監理所中華民國95年4 月20日中監違字第
裁60-ZGB012902號裁決書、95年3 月6 日中監違字第裁60-HA000
0000號裁決書所為之處分，聲明異議，本院裁定如下：
    主  文
異議均駁回。
    理  由
一、原處分意旨略以：異議人即受處分人甲○○（下稱受處分人
    ）所有車牌號碼4355-HN 號自用一般小客車，於民國94年4
    月9 日9 時24分許，在國道3 號南下241.6 公里處，因「在
    高速公路超速行駛」之違規，經國道公路警察局第七警察隊
    名間分隊依違反道路交通管理處罰條例第33條第1 項規定舉
    發；另於94年1 月7 日11時36分許，在臺中縣神岡鄉○○路
    ，因「駕駛人行車速度，超過規定之最高時速未滿20公里」
    之違規，經臺中縣警察局交通隊依違反道路交通管理處罰條
    例第40條第1 項規定舉發。受處分人未於期限內到案，亦未
    提出不服舉發之意見陳述，原處分機關乃分別於95年4 月20
    日、95年3 月6 日掣發中監違字第裁60-ZGB012902、60-HA0
    000000號裁決書，各裁處受處分人罰鍰新臺幣（下同）6,00
    0 元、2,400 元。上開裁決書已分別於95年4 月25日、95年
    3 月8 日送達受處分人，惟受處分人仍未依限繳納，原處分
    機關遂依規定加倍裁罰12,000元、4,800 元，並移送強制執
    行。受處分人遲至99年5 月4 日始具狀聲明異議，已逾法定
    期限等語。
二、受處分人異議意旨略以：伊並未收到罰單，亦未看過照片，
    請原處分機關寄送超速照片及違規地點，為此聲明異議等語
    。
三、按處理違反道路交通管理事件，有關文書送達之程序，依行
    政程序法之規定；送達，於應受送達人之住居所、事務所或
    營業所為之；於應送達處所不獲會晤應受送達人時，得將文
    書付與有辨別事理能力之同居人、受僱人或應送達處所之接
    收郵件人員。應受送達人或其同居人、受僱人、接收郵件人
    員無正當理由拒絕收領文書時，得將文書留置於應送達處所
    ，以為送達；又送達不能依前2 條規定為之者，得將文書寄
    存送達地之地方自治或警察機關，並作送達通知書2 份，1
    份黏貼於應受送達人住居所、事務所、營業所或其就業處所
    門首，另1 份交由鄰居轉交或置於該送達處所信箱或其他適
    當位置，以為送達。前項情形，由郵政機關為送達者，得將
    文書寄存於送達地之郵政機關。寄存機關自收受寄存文書之
    日起，應保存3 個月，違反道路交通管理事件統一裁罰基準
    及處理細則第5 條，行政程序法第72條第1 項前段、第73條
    第1 項、第3 項、第74條分別定有明文。準此，送達舉發違
    反道路交通管理事件通知單，若依行政程序法第74條規定為
    寄存送達者，於合法寄存送達時即發生送達效力。次按受處
    分人，不服道路交通管理處罰條例第8 條主管機關所為之處
    罰，得於接到裁決書之翌日起20日內，向管轄地方法院聲明
    異議，道路交通管理處罰條例第87條第1 項定有明文。又按
    依前開規定向管轄法院聲明異議之期間，自裁決送達之翌日
    起算，並得依法扣除在途期間及聲請回復原狀；交通法庭認
    聲明異議不合法律上之程式或其異議權已喪失者，應以裁定
    駁回之，但其不合法律上之程式可補正者，應先定期命為補
    正，逾期不補正者，即予駁回，道路交通案件處理辦法第12
    、18條分別定有明文。
四、經查，受處分人之戶籍地址，自93年9 月16起迄今均在「臺
    中市○○區○○路1 段31巷1 號7 樓」，此有個人基本資料
    查詢結果在卷足憑。而原處分機關委託郵政機關郵務人員依
    上址送達中監違字第裁60-ZGB012902號裁決書及中監違字第
    裁60-HA0000000號裁決書時，因未獲會晤受處分人本人，亦
    無可代為收受文書之同居人、受僱人及接收郵件人員，郵務
    人員乃分別於95年4 月25日及95年3 月8 日將上開2 份裁決
    書寄存於臺中文心郵局，並作送達通知書2 份，1 份黏貼於
    應受送達人住居所門首，另1 份置於該送達處所信箱或其他
    適當位置以為送達，而完成寄存送達程序等情，有送達證書
    影本2 紙在卷可稽。揆諸上揭規定，上開二裁決書應自95年
    4 月25日及95年3 月8 日寄存之日即均生合法送達之效力。
    再者，本件受處分人之戶籍地址與處罰機關所在地並非在同
    一鄉、鎮、市，依法應加計在途期間3 日。準此，受處分人
    倘對上開裁決書之處分不服，依前揭規定，自應於裁決書合
    法送達之翌日起算20日，再加計在途期間3 日，向原處分機
    關提出聲明異議狀，始為適法。茲受處分人遲至99年5 月4
    日始向原處分機關遞狀聲明異議，有該聲明異議狀之原處分
    機關總收文章日期戳記可憑，顯已逾20日之異議期間，其聲
    明異議自屬違背法律上之程式，且無從補正，為不合法，應
    予駁回。
據上論斷，應依道路交通案件處理辦法第18條前段，裁定如主文
。
中    華    民    國    99    年    5     月    31    日
                  交通法庭  法  官  黃佩韻
以上正本證明與原本無異。
如不服本裁定，應於收受送達後5 日內向本院提出抗告狀（應附
繕本）。
                            書記官  林柏名
中    華    民    國    99    年    5     月    31    日

司法院資訊處製作；財團法人民間司法改革基金會備份。
